【裁判字號】    94,上訴,1278
【裁判日期】    950118
【裁判案由】    違反毒品危害防制條例
【裁判全文】
臺灣高等法院臺南分院刑事判決
上  訴  人
即  被  告  甲○○
上列上訴人即被告因毒品危害防制條例案件，不服臺灣臺南地方
法院94年度訴字第1222號中華民國94年10月31日第一審判決（起
訴案號：臺灣臺南地方法院檢察署94年度毒偵字第1581號），提
起上訴，本院判決如下：
    主  文
上訴駁回。
    事  實
一、甲○○曾於民國 (下同)八十九年間因施用毒品案件，經原
    審以89年度毒聲字第3445號（原審誤植為89年度毒聲字第
    344 號）裁定令入戒治處所施以強制戒治，嗣經原審以90年
    度毒聲字第1067號裁定停止戒治，所餘期間付保護管束，於
    民國90年11月18日交付保護管束期滿，強制戒治視為執行完
    畢，並由台灣台南地方法院檢察署檢察官以90年度戒毒偵字
    第591號為不起訴處分確定。復於九十四年五月間因施用毒
    品案件，經原審（94年度訴字第407號）判處有期徒刑十月
    確定。詎甲○○仍不知悔改，基於施用第一級毒品之概括犯
    意，自94年6月初某日起至同年6月11日下午3、4時許止，先
    後多次在臺南市○○街與大武街之工廠等處，施用第一級毒
    品海洛因。嗣於94年06月13日下午03時許，甲○○前往臺南
    市○○街493之2號向乙○○ (惟尚未查獲)購得內含海洛因
    之注射針筒一支（二者結合無法分離），為警當場查獲，並
    扣得上開內含海洛因之注射針筒一支。
二、案經臺南市警察局第五分局報請台灣台南地方法院檢察署檢
    察官偵查起訴。
    理  由
一、上開犯罪事實，業經上訴人即被告甲○○（下稱被告）於警
    、偵訊、原審審理中坦承不諱（見警卷第一頁、偵卷第六頁
    、原審卷二二頁，此並有內有海洛因之注射針筒一支扣案可
    資佐證（見警卷第五頁至第七頁），該針筒內之溶劑經警初
    步檢驗結果確呈第一級毒品嗎啡（海洛因）反應，有檢驗報
    告單附卷可憑（見警卷第六頁），本件罪證已臻明確，被告
    犯行堪以認定。至被告於六月十三日為警採尿送驗雖呈嗎啡
    陰性反應，固有長榮大學尿液確認報告書乙份在卷足憑（見
    偵卷第二十頁），惟被告六月十一日施用後有去醫院醫院戒
    毒，故六月十三日採尿後無法檢出嗎啡陽性反應，此一事實
    ，業據被告供明在卷，自不足採為有利被告之認定。被告嗣
    於本院辯論時翻異前供，改口陳稱伊沒有吸食，只有持有而
    已，有戒毒之證明云云，無非事後畏罪卸責之詞，並無足採
    。
二、按「刑事訴訟法第三百零二條第一款規定，案件曾經判決確
    定者，應諭知免訴之判決，係以同一案件，已經法院為實體
    上之確定判決，該被告應否受刑事制裁，即因前次判決而確
    定，不能更為其他有罪或無罪之實體上裁判。此種情形，係
    因審判不可分之關係，在審理事實之法院，對於全部犯罪事
    實，按照刑事訴訟法第二百六十七條規定本應予以審判，故
    其確定判決之既判力，亦自應及於全部之犯罪事實。若非同
    一案件，而屬另一犯罪，檢察官或自訴人如就此部發生之事
    實依法起訴，既不在曾經確定判決之範圍以內，受訴法院自
    仍應為有罪或無罪之實體上裁判。」；「刑事訴訟法第三百
    零二條第一款規定，案件曾經判決確定者，應為免訴之判決
    ，係以同一案件，已經法院為實體上之確定判決，該被告應
    否受刑事制裁，既因前次判決而確定，不能更為其他有罪或
    無罪之實體上裁判。此項原則，關於實質上一罪或裁判上一
    罪，其一部事實已經判決確定者，對於構成一罪之其他部分
    ，固亦均應適用，但此種情形，係因審判不可分之關係，在
    審理事實之法院，對於全部犯罪事實，依刑事訴訟法第二百
    六十七條規定，本應予以審判，故其確定判決之既判力，自
    應及於全部之犯罪事實；若在最後審理事實法院宣示判決後
    ，始行發生之事實，既非該法院所得審判，即為該案判決之
    既判力所不能及，是既判力對於時間效力之範圍，應以最後
    審理事實法院之宣示判決日為判斷之標準。」；「案件曾經
    判決確定者，應為免訴之判決，係指同一案件，已經法院為
    實體上之確定判決而言。此項原則，關於實質上一罪或裁判
    上一罪，其一部事實已經判決確定者，對於構成一罪之其他
    部分，固亦均應適用，但此情形，係因審判不可分之關係，
    在審理事實之法院，對於全部犯罪事實本應予以審判，故其
    確定判決之既判力，自應及於全部犯罪事實，若在最後審理
    事實法院宣示判決後，始行發生之事實，既非該法院所得審
    理，即非該案之既判力所能及，應屬另一犯罪事實，非可併
    予免訴。：刑事訴訟法第三百零二條第一款規定，案件曾經
    判決確定者，應為免訴之判決，係以同一案件已經法院為實
    體上之確定判決，該被告應否受刑事制裁，既因前次實體判
    決而確定，不能更為其他有罪或無罪之實體上裁判。此項原
    則，關於實質上一罪或裁判上一罪，其一部事實已經判決確
    定者，對於構成一罪之其他部分，固亦均應適用，但此種情
    形係因審判不可分之關係在審理事實之法院，就全部犯罪事
    實，依刑事訴訟法第二百六十七條規定，本應予以審判，故
    其確定判決之既判力亦自應及於全部之犯罪事實，惟若在最
    後審理事實法院宣示判決後始行發生之事實，既非該法院所
    得審判，即為該案判決之既判力所不能及，是既判力對於時
    間效力之範圍應以最後審理事實法院之宣示判決日為判斷之
    標準，而上開判例稱「最後審理事實法院」，而非謂「最後
    事實審」，顯然不限於第二審判決，因而在未經上訴於第二
    審法院之判決，亦屬相同，即其既判力之時點，應至第一審
    宣示判決之日。」（最高法院81年度台非字第262號、87年
    度台上字第1886號、86年度台非字第317號、85年度台非字
    第32號參照）。查本件被告於九十四年五月十九日即經原審
    以九十四年訴字第四０七號審結宣示判決諭知有罪在案，有
    臺灣高等法院被告前案紀錄表（暨該原審判決）附卷可稽，
    嗣被告於同年六月初至同年月十一日又先後多次施用毒品海
    洛因，足見本件已非其前案之既判力效力範圍內，應非屬同
    一案件，本院自應依法審結，被告於本院審理時陳稱本件與
    其在原審確定之前案係有同一案件之關係，公訴人本件起訴
    是一罪兩判云云，無非避就之詞，亦無足採。
四、查海洛因係毒品危害防制條例第二條第二項第一款所明定之
    第一級毒品，本件被告施用毒品海洛因，核其所為，係犯同
    條例第十條第一項之施用第一級毒品罪。其先後多次犯行，
    時間緊接，觸犯犯罪構成要件相同之罪名，顯係基於一個概
    括犯意反覆為之，為連續犯，應依刑法第五十六條之規定論
    以一罪，並依法加重其刑。其持有海洛因之低度行為應為高
    度之施用行為所吸收，不另論罪。
五、原審以被告罪證已臻明確，因予適用毒品危害防制條例第十
    條第一項、第十八條第一項前段，刑法第十一條前段、第五
    十六條，審酌被告有多次施用毒品前科，且甫遭原審判刑，
    仍不知悔改，復犯本件施用毒品第一級毒品罪，殘害自己之
    身心健康，影響其家庭之正常生活，並極易因吸毒而誘致犯
    他罪，危害他人法益及社會秩序，所生危害非輕，惟施用期
    間尚短，犯後坦承犯行，態度良好等一切情狀，量處有期徒
    刑一年，以示懲儆。扣案之內含海洛因之注射針筒壹支（二
    者結合無法分離），係查獲之毒品，應依法告沒收銷燬之。
    核其認事用法俱無不合，量刑亦稱妥適。被告上訴意旨認扣
    案之毒品殘渣係本年三、四月所購，本件是同一案件云云，
    指摘原判決違誤不當，請求撤銷原判決，並無可取，為無理
    由，應予駁回。
據上論結，應依刑事訴訟法第三百六十八條，判決如主文。
本案經檢察官曾銘芳到庭執行職務。
中    華    民    國    95    年    1     月    18    日
                  刑事第二庭    審判長法  官  葉居正
                                      法  官  李文福
                                      法  官  莊俊華
以上正本證明與原本無異。
如不服本判決，應於收受本判決後十日內向本院提出上訴書狀。
其未敘述上訴理由者並得於提起上訴後十日內向本院補提理由書
狀（均須按他造當事人之人數附繕本）「切勿逕送上級法院」。
                                      書記官  廖明娟
中    華    民    國    95    年    1     月    20    日
附錄所犯法條：
毒品危害防制條例第十條第一項：
施用第一級毒品者，處六月以上五年以下有期徒刑。


司法院資訊處製作；財團法人民間司法改革基金會備份。
